臺灣高等法院刑事裁定
109年度抗字第328號
抗  告  人  
即  被  告  謝鴻慶


              （現於法務部○○○○○○○○）
上列抗告人即被告因違反毒品危害防制條例案件，不服臺灣臺北
地方法院中華民國109年2月22日所為之羈押裁定（109年度訴緝
字第8號），提起抗告，本院裁定如下： 
    主  文
抗告駁回。                                              
    理  由
一、原裁定意旨略以：被告經訊問後，依被告之供述及起訴書所
    載證據資料，足認被告涉犯毒品危害防制條例第4條第6項、
    第3項之販賣第三級毒品未遂罪嫌之犯罪嫌疑重大，又被告
    所涉犯罪為最輕本刑5年以上有期徒刑之罪，且被告未居住
    在戶籍地址，而目前居住之友人處所先為不清楚地址之陳述
    ，之後雖提供友人地址，但又表示友人與其涉犯毒品案件無
    關，亦不知悉其有施用毒品及因販賣毒品案件遭刑事追訴中
    ，併同被告係經通緝到案等情況，有相當理由認為有逃亡之
    虞，經審酌國家刑事司法權之有效行使、公共利益與社會秩
    序之維護、被告人身自由之保障及防禦權行使等各情後，認
    具保、責付、限制住居等較輕微之強制處分不足以替代羈押
    ，非予羈押，顯難進行追訴、審判及執行，有羈押之必要，
    應予羈押等語。
二、抗告意旨略以：被告之前雖未住在家中，但固定住前女友處
    及朋友處，與母親也有聯繫，住家確實未收到此次通知單、
    如有收到起訴書之相關通知，母親定會通知其開庭及出席。
    被告曾親自到臺北地院及臺北地檢之法警室確認其有無案件
    需要開庭，當時並無查到此案之相關資料。被告對此深感悔
    意，將協助員警抓捕重大毒販及相關人等，對社會做出貢獻
    ，日後定會固定居所，讓通知書及相關人員隨時可找到被告
    並準時出庭云云。
三、按被告經法官訊問後，認為犯罪嫌疑重大，而有下列情形之
    一，非予羈押，顯難進行追訴、審判或執行者，得羈押之：
    一、逃亡或有事實足認為有逃亡之虞者。二、有事實足認為
    有湮滅、偽造、變造證據或勾串共犯或證人之虞者。三、所
    犯為死刑、無期徒刑或最輕本刑為5年以上有期徒刑之罪，
    有相當理由認為有逃亡、湮滅、偽造、變造證據或勾串共犯
    或證人之虞者，刑事訴訟法第101條第1項定有明文。次按刑
    事被告經法院訊問，有無羈押之必要，乃事實問題，屬事實
    審法院得依職權裁量之事項，應許由法院斟酌訴訟進行程度
    及其他一切情事而為認定（最高法院46年台抗字第6號裁定
    、98年度台抗字第405號裁定意旨參照）。又羈押被告之目
    的，在於確保訴訟程序之進行、確保證據之存在及真實、及
    確保刑罰之執行，而被告有無羈押之必要，法院自得就具體
    個案情節予以斟酌決定，如就客觀情事觀察，法院許可羈押
    之裁定在目的與手段間之衡量並無明顯違反比例原則情形，
    即無違法或不當可言。且法院為羈押之裁定時，其本質上係
    屬為保全被告使刑事訴訟程序得以順利進行，或為保全證據
    ，或為擔保嗣後刑之執行程序，或為防止被告反覆施行同一
    犯罪，而對被告實施剝奪其人身自由之強制處分，法院僅須
    在外觀上審查被告犯罪嫌疑是否重大，及有無賴此保全偵、
    審程序進行或執行而為此強制處分之必要，關於羈押原因之
    判斷，尚不適用訴訟上之嚴格證明原則，只需檢察官提出之
    證據在形式上足以證明被告犯罪嫌疑為已足。而被告之犯罪
    嫌疑是否重大，有無羈押之必要，俱屬事實問題，法院自得
    就具體個案情節予以斟酌決定，容有依法認定裁量之職權。
    質言之，羈押被告之審查，既非終局確認被告是否犯罪，法
    定羈押原因備否之認定，無須經嚴格之證明，以自由之證明
    即達於釋明之程度為已足，且就有無羈押之必要，法院有裁
    量之職權。故法院依檢察官提出之證據，倘認已足釋明被告
    犯罪嫌疑重大，具有法定羈押原因，而其關於羈押必要性之
    裁量，亦合於保全被告之本旨，且與通常經驗定則或論理法
    則無何扞格，即不得任意指摘其為違法。
四、經查，抗告人即被告謝鴻慶因涉犯毒品危害防制條例第4條
    第6項、第3項之販賣第三級毒品未遂罪嫌，經檢察官提起公
    訴，原審訊問後，認被告犯罪嫌疑重大，所犯販賣第三級毒
    品未遂罪嫌，又為最輕本刑5年以上有期徒刑之罪，有相當
    理由認為有逃亡之虞，而有刑事訴訟法第101條第1項第3款
    之羈押原因，且有羈押之必要，乃自民國109年2月22日起執
    行羈押。綜觀本案卷證，被告坦承起訴書所載販賣第三級毒
    品未遂之犯罪事實，且有證人即員警鄭安博之證述、臺北市
    政府警察局信義分局搜索扣押筆錄、扣押物品目錄表、交友
    軟體GRINDR及通訊軟體LINE對話紀錄擷取照片、現場照片、
    交通部民用航空局航空醫務中心108年4月10日航藥鑑字第00
    00000號毒品鑑定書等件在卷足憑（見108年度偵字第8414號
    卷第77至79、97至98、37至45、51至57、109頁），足認被
    告犯罪嫌疑重大，且所犯係最輕本刑為5年以上有期徒刑之
    重罪，被告復自承：我媽有時候收到通知但是沒有去領，後
    來就沒有再跟我說還有沒有收到通知了，所以我後續都沒有
    收到單子了，連我被通緝我都不知道；從家中搬出後住我朋
    友那裡，我輪流住我兩個朋友那裡等語（見原審109年度訴
    緝字第8號卷第42至43頁），其經原審合法傳、拘未到，通
    緝後始遭查獲，此亦有送達證書、拘票、原審法院通緝書、
    臺北市政府警察局大安分局通緝案件移送書可稽（見原審10
    8年度訴字第509號卷第33、47、48、63頁、109年度訴緝字
    第8號卷第7至8頁），以重罪常伴有逃亡之高度可能，係趨
    吉避凶、脫免刑責、不甘受罰之基本人性，依客觀社會通念
    合理判斷，已足認被告有逃亡之高度可能，而有相當理由認
    為被告有逃亡之虞，如僅命具保、責付或限制住居等侵害較
    小之手段，尚不足以確保將來審判或執行程序之順利進行，
    而有羈押之必要。再參酌被告所涉販賣第三級毒品未遂罪行
    ，嚴重影響社會治安，權衡國家刑事司法權之有效行使、社
    會秩序及公共利益、被告人身自由之私益及防禦權受限制之
    程度，認對被告維持羈押處分尚屬適當、必要，合乎比例原
    則。原審經斟酌全案及相關事證暨訴訟進行程度及其他一切
    情事，認被告有羈押之原因及必要性，乃裁定執行羈押，核
    無不合。綜上所述，被告執前詞抗告，指摘原裁定不當，為
    無理由，應予駁回。
據上論結，應依刑事訴訟法第412 條，裁定如主文。
中　　華　　民　　國　 109　　年　　3 　　月　　6 　　日
                  刑事第十三庭  審判長法　官  王國棟
                                      法　官  呂煜仁
                                      法　官  許永煌
以上正本證明與原本無異。
不得再抗告。
                                      書記官  郭侑靜
中　　華　　民　　國　　109 　年　　3 　　月　　6 　　日